臺灣高等法院刑事裁定
111年度抗字第1518號
抗  告  人  
即  受刑人  江錦隆



上列抗告人因聲請定其應執行刑案件，不服臺灣新北地方法院中
華民國111年9月1日裁定（111年度聲字第2369號），提起抗告，
本院裁定如下：
    主  文
抗告駁回。                                              
    理  由
一、原裁定意旨略以：抗告人即受刑人江錦隆因違反毒品危害防
    制條例、藥事法案件，經臺灣新北地方法院即原審法院111
    年度訴字第48號判決判處如附表所示之罪刑並均確定在案，
    其中如附表編號1（共5罪）、編號2（共3罪）所示之宣告刑
    ，業經該判決合併定應執行有期徒刑4年、10月。其於如附
    表編號1所示不得易科罰金之罪首先判決確定日之前，犯如
    附表編號2所示得易服社會勞動之罪，依刑法第50條第1項但
    書第3款及第2項之規定，應由受刑人請求檢察官聲請定應執
    行刑，始得依同法第51條定其應執行之刑，而受刑人已於11
    1年8月11日請求檢察官向法院聲請定應執行刑，是聲請人以
    原審法院為各該案件犯罪事實最後判決之法院，聲請定其應
    執行之刑，原審法院審核認聲請為正當，爰於刑法第51條第
    5款所定之外部性界限及上開原定應執行刑總和之內部性界
    限範圍內，審酌受刑人所犯如附表所示各罪之罪質、犯罪情
    節、行為態樣、侵害法益暨所生損害，兼衡責罰相當與刑罰
    經濟原則及受刑人之意見，整體評價其應受矯正之必要性，
    依法定其應執行之刑4年6月等語。
二、抗告意旨略以：原審裁定尚有不全之處，懇請准予撤銷原裁
    定，謹守法律內部性界限，給予抗告人公平公正裁定，讓抗
    告人有再一次悔過向上、改過自新的機會，俾便抗告人早日
    重返社會等語。
三、按裁判確定前犯數罪者，併合處罰之。但有下列情形之一者
    ，不在此限：三、得易服社會勞動之罪與不得易科罰金之罪
    。四、得易服社會勞動之罪與不得易服社會勞動之罪。前項
    但書情形，受刑人請求檢察官聲請定應執行刑者，依第51條
    規定定之。數罪併罰，有二裁判以上者，依第51條之規定，
    定其應執行之刑。數罪併罰，分別宣告其罪之刑，依下列各
    款定其應執行者：五、宣告多數有期徒刑者，於各刑中之最
    長期以上，各刑合併之刑期以下，定其刑期，但不得逾30年
    。刑法第50條、第51條第5款、第53條分別定有明文。又數
    罪併罰之定應執行之刑，係出於刑罰經濟與責罰相當之考量
    ，並非予以犯罪行為人或受刑人不當之利益，為一種特別的
    量刑過程，相較於刑法第57條所定科刑時應審酌之事項係對
    一般犯罪行為之裁量，定應執行刑之宣告，乃對犯罪行為人
    本身及所犯各罪之總檢視，除應考量行為人所犯數罪反應出
    之人格特性，並應權衡審酌行為人之責任與整體刑法目的及
    相關刑事政策，在量刑權之法律拘束性原則下，依刑法第51
    條第5款之規定，採限制加重原則，以宣告各刑中之最長期
    為下限，各刑合併之刑期為上限，但最長不得逾30年，資為
    量刑自由裁量權之外部界限，並應受法秩序理念規範之比例
    原則、平等原則、責罰相當原則、重複評價禁止原則等自由
    裁量權之內部抽象價值要求界限之支配，使以輕重得宜，罰
    當其責，俾符合法律授與裁量權之目的，以區別數罪併罰與
    單純數罪之不同，兼顧刑罰衡平原則。是個案之裁量判斷，
    除非有全然喪失權衡意義或其裁量行使顯然有違比例、平等
    諸原則之裁量權濫用情形，即不得任意指其為違法（最高法
    院100年度台抗字第440號刑事裁定意旨參照）。又103年6月
    4日修正刑事訴訟法第370條第2項、第3項，對第二審上訴案
    件之定應執行刑，明定有不利益變更禁止原則之適用。而分
    屬不同案件之數罪併罰，倘一裁判宣告數罪之刑，曾經定其
    執行刑（下稱原定執行刑），再與其他裁判宣告之刑定其執
    行刑時，在法理上亦應同受此原則之拘束。亦即基於有利被
    告之不利益變更禁止原則，分屬不同案件之數罪併罰定執行
    刑，原定執行刑有拘束新定執行刑上限之效果，法院裁量所
    定之刑期上限，自不得較重於「原定執行刑加計新宣告刑之
    總和」（最高法院108年度台抗字第436號裁定意旨參照）。
四、經查：
㈠、抗告人所犯如附表所示各罪，經原審法院各判處如附表「宣
    告刑」欄所示之刑，並均確定，原審法院為各附表犯罪事實
    最後判決之法院。而編號2所示犯行之犯罪時間，均係在編
    號1所示之罪判決確定日即111年7月13日前；抗告人所犯如
    附表編號1所示5罪、編號2所示3罪，曾經分別定應執行有期
    徒刑4年、10月（詳如各該編號「備註」欄所載），有檢察
    官聲請時提出如附表所示之刑事判決、本院被告前案紀錄表
    附卷可稽（見新北地檢署111執聲1754卷第9至18頁、本院卷
    第19至25頁）。又抗告人所犯如附表編號1所示各罪係不得
    易科罰金亦不得易服社會勞動之罪，編號2所示各罪，則係
    得易服社會勞動之罪，復據抗告人向檢察官聲請合併定執行
    ，亦有111年8月11日執行筆錄附卷足憑（見同上執聲卷第6
    頁）。檢察官據此聲請定其應執行之刑，原審法院認其聲請
    為正當，並依刑事訴訟法第477條第1項，刑法第53條、第50
    條第1項前段、第2項、第51條第5款等規定，以抗告人所犯
    如附表所示數罪之宣告刑為基礎，於各罪所處有期徒刑中之
    最長刑有期徒刑2年10月以上，合併編號1至2曾定之應執行
    刑4年10月以下，裁定其應執行刑為有期徒刑4年6月，顯未
    踰越前述之內、外部性界限，刑度亦有所減輕，顯已給予適
    度之刑罰折扣，符合法律授與裁量權之目的。
㈡、抗告人雖以前詞置辯，惟查抗告人所犯附表一編號1之5罪均
    為販賣第二級毒品罪，編號2之3罪均為轉讓禁藥罪，且其所
    販賣或轉讓者均係甲基安非他命，犯罪時間均在110年5月至
    同年8月間，罪質相似、犯罪時間緊密。由以上抗告人犯罪
    整體歷程、犯罪時間、觀之，並考量數罪之犯罪類型於併合
    處罰時其責任非難之程度、數罪對法益侵害之加重效應，暨
    其所犯之罪所反映出之人格特性與傾向，同時審酌附表編號
    1、2各罪，曾經分別定如各該附表編號「備註」欄所示之應
    執行刑等一切情狀，原審裁定定應執行有期徒刑4年6月乙節
    ，業已考量上開定應執行刑應審酌之要素，給予抗告人相當
    之恤刑利益，而為公平、合理之定刑，未違反內部性界限或
    刑事訴訟法第370條第1項、第2項所定不利益變更禁止原則
    ，尚不能認有何裁量濫用之情事，揆諸上開說明，並無違法
    或不當之處。
五、綜上所述，原裁定依檢察官聲請範圍即如附表所示之罪合併
    定其應執行有期徒刑4年6月，尚無違誤。抗告人執上開抗告
    意旨對原裁定而為指摘，為無理由，應予駁回。
六、據上論斷，應依刑事訴訟法第412 條，裁定如主文。
中　　華　　民　　國　　111 　年　　10　　月　　14　　日
                  刑事第十九庭  審判長法　官  曾淑華
                                      法　官  黃惠敏
                                      法　官  李殷君
以上正本證明與原本無異。
如不服本裁定，應於收受送達後五日內向本院提出再抗告狀。
                                      書記官  周彧亘
中　　華　　民　　國　　111 　年　　10　　月　　14　　日